【裁判字號】    99,上易,1115
【裁判日期】    990525
【裁判案由】    侵占
【裁判全文】
臺灣高等法院刑事判決                99年度上易字第1115號
上  訴  人
即  被  告  甲○○
上列上訴人因業務侵占案件，不服臺灣臺北地方法院99年度易字
第67號，中華民國99年4月29日第一審判決（起訴案號：臺灣臺
北地方法院檢察署98年度偵字第19116號，由原審改行簡式審判
程序），提起上訴，本院判決如下：
    主  文
上訴駁回。
    理  由
一、按提起第二審之上訴，其上訴書狀應敘述具體理由，為第二
    審上訴必備之程式。此觀民國96年7月4日修正公布刑事訴訟
    法第361條第2項之規定甚明。倘上訴理由之敘述未合乎具體
    之要求者，其上訴即屬同法第367條前段所定「上訴不合法
    律上之程式」，第二審法院應依同法第372條前段之規定，
    以判決駁回之。至其理由之具體與否，屬第二審法院審查範
    圍，不在第一審法院命補正之列，上訴書狀如已敘述理由，
    無論其具體與否，即無待其補提理由書或命補正之問題。此
    與上訴書狀全未敘述上訴理由者，第一審法院依刑事訴訟法
    第361條第3項之規定，應定期間先命補正之情形，尚屬有別
    。又第二審上訴之目的，既在於請求撤銷、變更原判決，則
    所謂「具體理由」，自應就原判決如何足以撤銷、如何應予
    變更之「事實上」或「法律上」之具體根據，本於確實之訴
    訟資料暨原因事實之所出，逐一敘述、記載，必已具體指出
    原判決事實認定所依憑之證據有如何之錯誤（例如原判決所
    採納之證據如何不具證據能力，所為證明力之判斷如何違背
    經驗、論理法則等），法律之適用（尤其實體法）有如何違
    誤之處，而足以動搖原判決使之成為不當或違法而得改判之
    事由；必要時並應提出有利於己之事證，期使第二審法院採
    納，俾為有利於上訴人之認定，始屬合法。上訴理由之敘述
    ，應先合乎具體之要求，始有所敘述可取與否之實體審理與
    判斷之問題。是上訴人之上訴書狀雖敘述上訴理由，但僅泛
    言原判決認定事實錯誤、違背法令、量刑失之過重或輕縱等
    情詞，而未依上揭意旨指出具體事由，或形式上雖已指出具
    體事由，然該等事由縱使屬實，亦不足以認為原判決有何不
    當或違法（例如所指摘訴訟程序之瑕疵，將因第二審重新審
    理而補正），或其所陳之事由，與訴訟資料所載不相適合，
    或所指摘原判決之「不當」或「違法」根本不存在者，均應
    認其實質上並未符合具體之要件，庶符節制濫行上訴之立法
    意旨。
二、原審判決上訴人即被告甲○○意圖為自己不法之所有，而侵
    占對於業務上所持有之物，處有期徒刑8月。上訴人不服原
    審判決而提起上訴，上訴意旨略以: 被告坦承犯罪，懇請審
    酌被告需扶養年邁雙親及妻小，並籌措賠償公司費用，能准
    予宣告緩刑或從輕量刑等語。
三、原判決依憑被告之自白、告訴人順風速運公司代表人章學芬
    於檢察官訊問、證人鄔文強於警詢之證述、員工離職申請單
    、順風速運公司員工所書立之聲明書、被告所簽立之具結書
    及告訴人公司所提供之對帳表等證據，認定被告有業務侵占
    之犯行，從形式上觀察，於法尚無不合。惟查，刑之量定，
    為求個案裁判之妥當性，法律賦予法院裁量之權。量刑輕重
    ，屬為裁判之法院得依職權自由裁量之事項，苟其量刑已以
    行為人之責任為基礎，在法定刑度內，酌量科刑，如無偏執
    一端，致明顯失出失入情形，上級審法院即不得單就量刑部
    分遽指為不當或違法。原判決關於科刑之部分，已審酌被告
    無犯罪前案紀錄，惟利用職務上持有公司財產之機會，而侵
    占公司收入之貨款，以圖解決自己不堪負荷之家庭開銷，嚴
    重破壞勞、雇間之信賴關係，迄今亦尚未完全賠償公司之損
    失；念及其犯後坦承犯行，態度良好，惟月入不豐，尚有幼
    子待扶養，學歷為高中畢業等一切情狀，而為刑之量定之準
    據，經核並無量刑輕重相差懸殊等裁量權濫用之情形。再查
    ，是否宣告緩刑，法院本屬有權自由斟酌決定，縱未宣告緩
    刑，亦不生不適用法則或其他違背法令之問題，上訴人不得
    任意指摘為違法（最高法院92年度台上字第2117號判決意旨
    參照）。上訴人所執上訴理由，純係對原判決就刑之量定已
    詳予說明審酌之事項，漫為爭執，應認其未符合具體之要件
    。依上說明，其上訴為不合法律上之程式，應予駁回。並不
    經言詞辯論為之。
四、據上論斷，應依刑事訴訟法第367條前段、第372條，判決如
    主文。
中    華    民    國    99    年    5     月    25    日
            刑事第二十二庭審判長法  官  郭雅美
                                法  官  李麗珠
                                法  官  洪于智
以上正本證明與原本無異。
不得上訴。
                                書記官  強梅芳
中    華    民    國    99    年    5     月    26    日

司法院資訊處製作；財團法人民間司法改革基金會備份。
